臺灣臺北地方法院民事裁定　　　　　　　96年度家抗字第49號
再抗告人　　甲○○
　　　　　　乙○○
相　對　人　財政部國有財產局臺灣北區辦事處
　　　　　　（即被繼承人朱炳蓉遺產管理人）
法定代理人　丙○○
上列當事人間聲請酌給遺產事件，抗告人對於民國96年5月31日
本院95年度家聲字第546號第一審裁定提起抗告，嗣經本院於同
年9 月17日裁定駁回抗告，抗告人再為抗告，本院合議庭裁定如
下：
    主        文
再抗告駁回。
再抗告程序費用新臺幣壹仟元由再抗告人負擔。
    理　　    由
一、本件再抗告意旨略以：
（一）原裁定以再抗告人乙○○名義寄存之面額新臺幣（下同）
      50 萬 元之郵政定期儲金存單乙紙為證，然依該紙存單無
      法證明該筆存單所示金額之存款，確係來自被繼承人朱炳
      蓉云云，但查，再抗告人甲○○等人依經濟收入，斷無能
      力有整筆50萬元之定存，且金額與所敘每年一月及七月定
      期給付撫養費40萬元或50萬元相符，故該存單適足以證明
      係周玉明、朱炳蓉所給付之撫養金。又再抗告人甲○○之
      子即再抗告人乙○○自出生後，即由周玉明、朱炳蓉認養
      為孫子，承諾孫子一切生活費教育費由其全額負擔，認養
      為孫子之目的乃因其沒有子女，歿後有人可繼承香火，如
      墓地之祭拜整理等仍屬民俗之事實，否則若無人祭祀整裡
      ，勢將流為荒塚。該認養事實朋友同僚均知之甚詳，又周
      玉明過世時所發之訃文，親屬部分明列孝孫周乙○○，朱
      炳龍亦承認俟朱炳蓉過世時其訃文亦名列孝孫周乙○○即
      可證明，除周玉明生前每半年給付之撫養費，均由其親信
      張良港按時親交再抗告人從未間斷，又周玉明過世後朱炳
      蓉亦於民國94年給付最後一筆撫養費（因朱炳蓉於94年8
      月15日死亡），即該筆郵局定存單。
（二）原裁定認扶養費係贈與一節，與事實顯不相符，按贈與一
      般之作為係整筆一次給付，斷非逐年定期給付，況再抗告
      人乙○○在出生後周玉明認孫時，即開始每半年給付，從
      無間斷，該筆款項應係扶養其孫子之費用殆無疑義。
（三）原裁定以再抗告人另有溫秀榮為法定扶養義務人，但查溫
      秀榮收入微薄，實無力使再抗告人乙○○受更高之教育，
      顯有違周玉明、朱炳蓉欲培養其孫子受高等教育之理想，
      又朱炳蓉過世前，溫秀榮已有職業，但朱炳蓉仍按時給付
      扶養費，足證該扶養費係給付再抗告人之生活教育費，另
      一想法即係周玉明夫婦死後墓地有人祭拜整修，故本件顯
      係扶養之費用，原裁定顯有誤會，求予廢棄改判。
二、按「抗告法院之裁定，以抗告不合法而駁回者，不得再為抗
    告。但得向原法院提出異議。前項異議，準用民事訴訟法第
    484條第2項及第3項之規定。除前二項之情形外，對於抗告
    法院之裁定再為抗告，僅得以其適用法規顯有錯誤為理由，
    並經原法院之許可者為限。前項許可，以原裁定所涉及之法
    律見解具有原則上重要性者為限。民事訴訟法第436條之3第
    3項、第4項及第436條之6之規定，於第三項之抗告準用之。
    」非訟事件法第45條定有明文。即對於抗告法院之裁定再為
    抗告，僅得以其適用法規顯有錯誤為理由，並經原法院之許
    可者為限，該項許可，並以原裁定所涉及之法律見解具有原
    則上重要性者為限。又所謂適用法規顯有錯誤，係指原第二
    審判決就其取捨證據所確定之事實適用法規顯有錯誤而言，
    不包括認定事實不當之情形在內，最高法院著有80年度臺上
    字第1326號判例意旨可資參照。又所謂原裁定所涉及之法律
    見解具有原則上重要性，乃指該事項所涉及之法律問題意義
    重大而有加以闡釋之必要者而言。
三、經核本件再抗告人所提出之上開再抗告理由，無非係以「周
    玉明及朱炳蓉生前定期對再抗告人等所為之給與，係扶養費
    用之給付，而非贈與。又以再抗告人乙○○名義寄存之該筆
    50 萬 元之郵政定期儲金存單，確為朱炳蓉基於扶養之意思
    而給予。且周玉明及朱炳蓉生前曾認養再抗告人乙○○為孫
    ，訃文中亦列再抗告人乙○○為孝孫，其意乃在歿後有人可
    繼承香火及整理祭拜墳墓。又溫秀榮所得有限，無法使再抗
    告人乙○○受更高之教育」等語為其論據，據以指摘原抗告
    法院之認定顯有誤會，然核其所為陳述之內容無非係指摘原
    抗告法院取捨證據、認定事實之職權行使為不當，並非指摘
    原抗告法院所為裁判有何適用法規顯有錯誤之情事，尤難謂
    其所提起之本件再抗告意旨涉及之法律見解具有原則上之重
    要性，是認抗告人提起本件再抗告，與上開法條規定不合，
    不應准許，應予駁回。
四、據上論結，本件再抗告為無理由，爰為裁定如主文。
中　　華　　民　　國　　96　　年　　10　　月　　18　　日
                  家事法庭審判長法  官  陳世宗
                                法  官  鍾  華
                                法  官  黃桂興
以上為正本係照原本作成
本裁定不得抗告。
中　　華　　民　　國　　96　　年　　10　　月　　18　　日
                                書記官  陳俐妙
